臺灣高等法院刑事裁定
108年度聲再字第435號
聲  請  人  
即受裁定人  彭定宇  


                      （法務部○○○○○○○○強制戒治                           中）        
上列聲請人因違反毒品危害防制條例案件，對於本院108年度毒
抗字第285號，中華民國108年10月5日第二審確定裁定，聲請再
審及重新審理，本院裁定如下：
    主  文
再審及重新審理之聲請均駁回。
    理  由
一、聲請意旨略稱：原確定裁定，係依法務部○○○○○○○○新戒所衛
    字第10807014090號函所附之有無繼續施用毒品傾向評估標
    準紀錄表，裁定伊須強制戒治。其中評分項目：(3)入所後
    家人是否訪視，為「無」加計5分，然伊於民國108年8月3日
    入所，於同年9月9日，即有家人來訪視。又評分項目：(5)
    所內持續抽菸，加計2分，但伊於8月3日入所至9月18日勒戒
    完畢期間，根本無購買香菸。故扣除上開兩項分數後，伊並
    未達到60分以上需送強制戒治之標準，原確定裁定認定有誤
    ，爰依刑事訴訟法第420條第1項第2、6款，及毒品危害防制
    條例第20條之1第1項第2、3、5款等規定，聲請再審及重新
    審理云云。
二、按觀察、勒戒及強制戒治之裁定確定後，有毒品危害防制條
    例第20條之1第1項第1至6款情形之一，認為應不施以觀察、
    勒戒或強制戒治者，受觀察、勒戒或強制戒治處分之人，或
    其法定代理人、配偶，或檢察官得以書狀敘述理由，聲請原
    裁定確定法院重新審理，毒品危害防制條例第20條之1第1項
    定有明文。而刑事訴訟法有關再審程序，乃對「確定判決」
    認定事實錯誤所設之救濟程序，「裁定」不得作為聲請再審
    之對象，是對於法院令入觀察、勒戒處所施以觀察、勒戒及
    令入戒治處所施以強制戒治之裁定，如有刑事訴訟法第420
    條所定事由時，因裁定不得聲請再審，即乏救濟之道，因之
    立法者乃於毒品危害防制條例第20條之1增訂得聲請重新審
    理之規定。亦即毒品危害防制條例第20條之1重新審理之規
    定，乃刑事訴訟法再審程序之特別規定，是以有關聲請重新
    審理之程序，應優先適用毒品危害防制條例之規定。又法院
    認為無重新審理之理由，或程序不合法者，應以裁定駁回之
    ，毒品危害防制條例第20條之1第4項前段亦有明文規定。
三、經查：
    ㈠聲請人即受裁定人彭定宇係因施用第二級毒品案件，經原
      審法院裁定送觀察、勒戒後，認有繼續施用毒品傾向，再
      以108年度毒聲字第361號裁定，令入戒治處所施以強制戒
      治，聲請人提起抗告後，本院以108年毒抗字第285號裁定
      ，駁回其抗告而確定，以上各情，有各該裁定可按。是聲
      請人對本院上開確定裁定，依刑事訴訟法第420條之規定
      聲請再審，按上說明，於法未合，應予駁回。
    ㈡按觀察、勒戒及強制戒治之裁定確定後，有下列情形之一
      ，認為應不施以觀察、勒戒或強制戒治者，受觀察、勒戒
      或強制戒治處分之人，或其法定代理人、配偶，或檢察官
      得以書狀敘述理由，聲請原裁定確定法院重新審理：一、
      適用法規顯有錯誤，並足以影響裁定之結果者。二、原裁
      定所憑之證物已證明為偽造或變造者。三、原裁定所憑之
      證言、鑑定或通譯已證明其為虛偽者。四、參與原裁定之
      法官，或參與聲請之檢察官，因該案件犯職務上之罪，已
      經證明者。五、因發現確實之新證據足認受觀察、勒戒或
      強制戒治處分之人，應不施以觀察、勒戒或強制戒治者。
      六、受觀察、勒戒或強制戒治處分之人，已證明其係被誣
      告者，毒品危害防制條例第20條之1第1項定有明文。查，
      本件據以為裁定之證據資料，卷內並無任何事證證明有偽
      造、變造或虛偽等情事，是本件並無聲請人前揭所指第2
      款、第3款之重新審理事由甚明。至聲請人主張有前揭第5
      款發現確實新證據之重新審理事由云云，然其書狀並未檢
      附任何事證，則聲請人顯係就勒戒處所醫師評估後，依專
      業意見判斷製作之評估標準紀錄表，自行為不同之認作主
      張，已難憑採。再者，就聲請人上開指謫可能計算錯誤事
      項，本院就此函詢結果：本所統一於觀察勒戒第35日將評
      估結果函文各地檢察署，經查該員於完成判定至35日發函
      當日，仍無家屬接見之紀錄，至第39日方有家屬接見，然
      而該員評估分數66分，在扣除「入所後家人是否訪視」5
      分後，仍為61分，對於評估之結果未有影響，故仍於35日
      將評估結果函文地檢署；另所指並無購買香菸，何來所內
      持續抽菸等情，則有如監視錄影畫面截圖說明，分別於10
      8年9月9日、同年月12日在收容處所吸菸之事實(以上見本
      院卷第42至78頁)。是聲請人所指上情，並不足影響其有
      繼續施用毒品傾向而應送強制戒治之認定，自與前揭第5
      款之重新審理要件不符。是聲請人前開所指各情，核與毒
      品危害防制條例第20條之1第1項各款聲請要件不合，其所
      為重新審理之聲請，為無理由，應併予駁回。
據上論斷，應依刑事訴訟法第433條，毒品危害防制條例第20條
之1第4項前段，裁定如主文。
中　　華　　民　　國　　108 　年　　12　　月　　27　　日
                  刑事第十四庭  審判長法　官  黃斯偉
                                      法　官  黎惠萍
                                      法　官  許泰誠
以上正本證明與原本無異。
不得抗告。
                                      書記官  朱子勻
中　　華　　民　　國　　108 　年　　12　　月　　30　　日